【裁判字號】    98,上訴,2002
【裁判日期】    981029
【裁判案由】    毒品危害防制條例
【裁判全文】
臺灣高等法院臺中分院刑事判決        98年度上訴字第2002號
上  訴  人
即  被  告  乙○○
                    (現另案在臺灣臺中監獄臺中分監執行中)
            甲○○
                      樓（
上二人共同
選任辯護人  本院公設辯護人  丁○○
上列上訴人即被告因毒品危害防制條例案件，不服臺灣臺中地方
法院98年度訴字第1862號，中華民國98年8月21日第一審判決（
起訴案號：臺灣臺中地方法院檢察署98年度偵字第6296、6534號
），提起上訴，本院判決如下：
    主  文
原判決撤銷。
乙○○犯如附表所示之罪，均累犯，各處如附表主文所示之刑（
含主刑、從刑）。主刑部分應執行有期徒刑拾伍年陸月。扣案之
海洛因拾玖包（合計淨重拾壹點陸柒公克），均沒收銷燬之；扣
案之販賣毒品所得新臺幣仟元及NOKIA廠牌行動電話壹支、電
子秤壹台、毒品放置盒壹盒、分裝袋放置盒壹盒、分裝勺陸支及
葡萄糖粉末壹包，均沒收。未扣案之販賣毒品所得合計新臺幣玖
仟元，均沒收之，如全部或一部不能沒收時，以其財產抵償之。
甲○○共同販賣第一級毒品，處有期徒刑拾伍年。扣案之海洛因
拾玖包（合計淨重拾壹點陸柒公克），均沒收銷燬之；扣案之販
賣毒品所得新臺幣仟元及NOKIA廠牌行動電話壹支、電子秤壹
台、毒品放置盒壹盒、分裝袋放置盒壹盒、分裝勺陸支及葡萄糖
粉末壹包，均沒收。
    犯罪事實
一、乙○○（綽號姐仔、妹仔）前因施用毒品案件，經臺灣臺中
    地方法院分別以91年度易字第1479號、91年度訴字第1399號
    分別判處有期徒刑6月、10月確定，2罪接續執行，於民國93
    年2月18日假釋付保護管束，嗣經撤銷假釋，應執行殘餘刑
    期有期徒刑5月又7日；復於93年間，因施用毒品案件，經同
    法院以93年度中簡字第1137號判處有期徒刑4月，並與上開
    殘刑接續執行，並於95年12月19日縮刑期滿執行完畢。詎仍
    不知悔改，雖知海洛因係毒品危害防制條例第2條第2項第1
    款所規定之第一級毒品，不得無故持有、販賣，竟仍基於意
    圖營利之販賣第一級毒品海洛因之犯意，先向上手陳吉村（
    業經起訴，現由臺灣臺中地方法院另案審理中）購買第一級
    毒品，再分別於(一)98年2月24日晚間9時50分許、(二)2月26日
    下午3時24分許，由鄭順興以行動電話0000000000號，與乙
    ○○所使用之行動電話0000000000號聯絡（由乙○○以其所
    有之NOKIA廠牌行動電話1支，內插不知情男友蔡錦銘出借之
    0000000000號門號卡1張，該門號卡之申辦名義人為鄭弘濠
    ），分別約定購買新臺幣（下同）3000元、6000元之海洛因
    ，隨即雙方相約在臺中市○區○○路401號之「松青超市」
    前交付，並分別於98年2月24日晚間某時許、2月26日下午某
    時許，一手交錢，一手交貨，完成海洛因毒品之交易。(三)嗣
    於98年3月3日中午12時36分許，鄭順興又以上開行動電話00
    00000000號與乙○○所使用之上開行動電話0000000000號聯
    絡購買3000元之海洛因，雙方仍約定在上開「松青超市」前
    交付，而乙○○即委由與其共同具有販賣海洛因牟利犯意聯
    絡之甲○○，於同日下午2時50分許，攜帶海洛因1包（毛重
    0.58公克，送驗淨重0.3915公克，驗餘淨重0.3833公克）前
    往「松青超市」前交付予鄭順興，並向鄭順興收取3000元現
    金後，再回到乙○○臺中市○區○○路451巷22號住處，將
    該3000元交付予乙○○。嗣經警循線當場查獲鄭順興，並扣
    得上開海洛因1小包（在98年度毒偵字第969號鄭順興施用毒
    品案查扣）。員警復依監聽所得資訊，持搜索票前往乙○○
    上開住處，當場搜索查獲海洛因19小包（合計淨重11.67公
    克）及乙○○所有供本案販毒使用之電子秤1台、毒品放置
    盒1盒、分裝袋放置盒1盒、分裝勺6支（起訴書誤繕為5支）
    、葡萄糖粉末1包、上開NOKIA廠牌行動電話1支（含0000000
    000號門號卡1張）、販賣所得3000元，另扣得與本案犯罪無
    涉之MOTOROLA廠牌行動電話1支（含0000000000號門號卡1張
    ）、注射器及玻璃球等物，同時將在場之甲○○逮捕到案。
二、案經行政院海岸巡防署中部地區巡防局移送暨內政部警政署
    保安警察第三總隊第一大隊報請臺灣臺中地方法院檢察署檢
    察官偵查起訴。
    理  由
一、按被告以外之人於審判外之言詞或書面陳述，除法律有規定
    者外，不得作為證據，刑事訴訟法第159條固定有明文，惟
    被告以外之人於審判外之陳述，雖不符同法第159條之1至之
    4規定，而經當事人於審判程序同意作為證據，法院審酌該
    言詞陳述或書面陳述作成時之情況，認為適當者，亦得為證
    據；又當事人、代理人或辯護人於法院調查證據時，知有第
    159條第1項不得為證據之情形，而未於言詞辯論終結前聲明
    異議者，視為有前項之同意，同法第159條之5亦定有明文。
    查本判決所引用下列各項證據方法之證據能力，被告乙○○
    、甲○○、指定辯護人等、檢察官於本院審理時均表示無意
    見，同意作為證據，且於本院審理中調查證據時，知有刑事
    訴訟法第159條第1項不得為證據之情形，亦未於言詞辯論終
    結前聲明異議，且本院審酌該等證據作成之客觀情況均無不
    當，並無不宜作為證據之情事，依刑事訴訟法第159條之5之
    規定，認均具有證據能力，合先敘明。
二、上揭犯罪事實，業據上訴人即被告乙○○、甲○○於偵查、
    原審及本院審理時自白不諱，核與證人鄭順興於警詢中證述
    之情節相符（見警卷(一)第15、16頁），又上開鄭順興另案經
    查扣之白色粉末1包，經送行政院衛生署草屯療養院鑑定結
    果，確含有第一級毒品海洛因成分（送驗淨重0.3915公克、
    驗餘淨重0.3833公克），有該院98年3月10日草療鑑字第098
    0300044號鑑定書乙份在卷可參（見原審卷第79頁），此外
    ，並有指認身分證資料、通訊監察書、通訊監察譯文（見警
    卷(一)第19、20、50頁反面、53頁反面、55頁）附卷可稽，足
    認被告等之自白與事實相符，堪予採信。又參以近年來毒品
    之濫用，危害國民健康與社會安定日益嚴重，治安機關對於
    販賣毒品之犯罪行為，無不嚴加查緝，各傳播媒體對於政府
    大力掃毒之決心亦再三報導，已使毒品不易取得且物稀價昂
    ，苟被告等於買賣之過程中無利可圖，縱屬至愚，亦無甘冒
    被取締移送法辦判處重刑之危險而平白從事海洛因買賣之理
    ，是其販入之價格必較其出售之價格為低，而有從中賺取買
    賣價差牟利之意圖，應屬合理認定，且被告乙○○亦自承購
    買海洛因後會加入葡萄糖稀釋再出售乙情明確（見原審卷第
    95頁），足認其確有營利之意圖無疑。綜上，本件事證明確
    ，被告2人上開販賣第一級毒品之犯行，均堪以認定，應予
    依法論科。
三、查被告等犯罪後，毒品危害防制條例第4條第1項、第17條，
    均經總統於98年5月20日公布修正（本次公布僅修正部分條
    文，非屬毒品危害防制條例「全部條文」之公布修正，參照
    同條例第24條曾於97年4月30日公布修正，係依中央法規標
    準法第13條規定，自公布之日起算至第三日起發生效力；而
    本次修正之立法審查階段，亦未就毒品危害防制條例第36條
    規定，併予審查，顯然已排除該條規定對修正條文之拘束，
    故本修正增訂條文，應自98年5月22日起發生效力），其中
    第4條第1項原規定：「製造、運輸、販賣第一級毒品者，處
    死刑或無期徒刑；處無期徒刑者，得併科新臺幣1000萬元以
    下罰金」，修正後規定：「製造、運輸、販賣第一級毒品者
    ，處死刑或無期徒刑；處無期徒刑者，得併科新臺幣2000萬
    元以下罰金」；第17條第1項原規定：「犯第4條第1項至第4
    項、第5條第1項至第4項前段、第6條第1項至第4項、第7條
    第1項至第4項、第8條第1項至第4項、第10條或第11條第1項
    、第2項之罪，供出毒品來源，因而破獲者，得減輕其刑。
    」修正後規定：「犯第4條至第8條、第10條或第11條之罪，
    供出毒品來源，因而查獲其他正犯或共犯者，減輕或免除其
    刑。」另增訂第2項規定：「犯第4條至第8條之罪於偵查及
    審判中均自白者，減輕其刑。」綜合比較修正前後之規定，
    修正後之規定，顯然較有利於被告，依刑法第2條第1項但書
    ，自應適用該修正後之規定。核被告等所為，均係犯修正後
    毒品危害防制條例第4條第1項之販賣第一級毒品罪。被告2
    人販賣毒品海洛因前，其等持有毒品之低度行為，為持有後
    進而販賣之高度行為所吸收，不另論持有毒品罪。又被告2
    人間，就上開犯罪事實欄一、(三)之販毒行為，有犯意聯絡及
    行為分擔，均為共同正犯。被告乙○○所犯上開3次販賣第
    一級毒品之行為，犯意各別，行為互殊，應予分論併罰。又
    查被告乙○○前曾因施用毒品案件，經原審法院分別以91年
    度易字第1479號、91年度訴字第1399號分別判處有期徒刑6
    月、10月確定，2罪接續執行，於93年2月18日假釋付保護管
    束，嗣經撤銷假釋，應執行殘餘刑期有期徒刑5月又7日；復
    於93年間，因施用毒品案件，經同法院以93年度中簡字第11
    37號判處有期徒刑4月，並與上開殘刑接續執行，並於95年1
    2月19日縮刑期滿執行完畢，有臺灣高等法院被告前案紀錄
    表在卷可按，其於5年以內故意再犯本件有期徒刑以上之罪
    ，均為累犯，除販賣第一級毒品罪法定本刑為「死刑、無期
    徒刑」部分，依法不得加重外，餘則依刑法第47條第1項規
    定加重其刑。本件被告等自警訊、偵查迄本院審理中，均自
    白犯罪，依上開修正後毒品危害防制條例第17條第2項規定
    ，皆應減輕其刑。再者，依毒品危害防制條例第17條第1項
    規定之立法用意，旨在鼓勵被告供出其所販賣毒品之來源，
    以追出其前手或共犯，清除毒品之氾濫。而所謂「查獲」並
    無特定之法律意義，與一般社會通稱之「破案」相當，足見
    立法者無意將可獲減刑之情形，嚴格解釋為以其來源之前手
    遭檢察官起訴，甚至獲有罪之判決確定為限，反倒有意將減
    刑之裁量權賦予審理之法院依個案審酌，故若因被告提供之
    線索，逮捕本案來源之正犯或共犯，即應獲邀前開減刑之寬
    典（最高法院95年度臺上字第489號判決意旨可資參考）。
    經查，本件被告乙○○因前揭販賣毒品犯行為警查獲後，於
    警詢時供述其毒品來源為「川董」，並提供「川董」之聯絡
    電話（見警卷(一)第37、38頁），嗣經原審向行政院海岸巡防
    署海岸巡防總局中部地區巡防局查詢本案毒品上手偵辦結果
    ，是否因被告乙○○供述而破獲來源，經該局回覆略以：「
    98年3月24日前往臺中地檢署借提乙○○，經乙○○指認上
    手「川董」即為「陳吉村」無誤，至此確定陳吉村之真實身
    分，並由乙○○處獲悉陳吉村之日常作息資訊……嗣於98年
    5月13日，於臺中市○○○路○段258號查獲陳吉村身上攜帶
    海洛因及安非他命欲外出交易毒品……全案移由臺灣臺中地
    方法院檢察署偵辦」等情，有該局98年7月14日苗栗字第098
    0009004號函檢送之偵查報告在卷可參（見原審卷第68至70
    頁，陳吉村嗣並經檢察官起訴，由原審法院另案審理中，附
    此明）。據上足認，業因被告乙○○供述毒品來源而破獲
    上手「川董」即「陳吉村」販賣毒品之犯行，就被告乙○○
    上開3次販賣毒品之行為，自應依修正後毒品危害防制條例
    第17條第1項規定遞減輕其刑，並與前開應加重之部分，依
    法先加重其刑後減輕之。
四、原審法院因認被告罪證明確，而各予論科，固屬有據。惟查
    原審法院認98年5月20日公布修正之毒品危害防制條例相關
    規定，應依同條例第36條規定自公布後六個月施行，適用法
    律已有未合。又本件如犯罪事實一、(三)所示販售予鄭順興之
    第一級毒品海洛因1小包，係已完成交易而移轉予鄭順興持
    有之毒品，並非案被告或共犯所持有者，其雖可做為本件犯
    罪事實之佐證，然非本件被告等犯罪所查獲之毒品，自應於
    鄭順興涉犯施用或持有第一級毒品案件中諭知沒收銷燬。原
    判決仍於本件被告等所涉案件中宣告沒收銷燬，亦有未當。
    被告等上訴意旨認原審法院量刑過重，雖無理由，然原判決
    既有上揭可議之處，仍應由本院予以撤銷改判。爰審酌被告
    2人為圖私利共同販賣毒品，所為均屬戕害他人健康之行為
    ，違反國家禁令，助長社會上施用毒品之不良風氣，對社會
    治安所生之危害非輕，姑念彼等販賣之對象僅1人，數量、
    所得非多，復參之被告各自參與犯行之程度，犯罪後均已坦
    承犯行，足認具有悔意，態度尚稱良好等一切情狀，各分別
    量處如主文第2、3項所示之刑，並就被告乙○○部分之主刑
    ，依法定其應執行刑，以示懲儆。至本件扣案之海洛因19小
    包（合計淨重11.67公克），係查獲之毒品，均應依毒品危
    害防制條例第18條第1項前段規定予以宣告沒收銷燬之。另
    案扣案之NOKIA廠牌行動電話1支（不含0000000000號門號卡
    ），為被告乙○○所有，係供被告乙○○內插不知情男友蔡
    錦銘出借之0000000000號門號卡1張（申辦名義人為鄭弘濠
    ，見原審卷第61頁），而供本案販毒聯絡使用之工具，業據
    被告乙○○供承在卷（見原審卷第34、93頁反面）；又扣案
    之電子秤1台（3次販毒行為均有使用秤重之工具）、毒品放
    置盒1盒（3次販毒行為均有使用之工具）、分裝袋放置盒1
    盒（3次販毒行為均有使用之工具）、分裝勺6支（起訴書誤
    繕為5支，3次販毒行為均有使用之工具）、葡萄糖粉末1包
    （於98年3月3日購入，該日之販毒行為有摻入加以稀釋使用
    ），均係被告乙○○所有，供本案販毒使用之物，亦據被告
    乙○○供述甚明（見原審卷第93頁正反面），均應依毒品危
    害防制條例第19條第1項規定，在各次犯行之論罪科刑主文
    項下分別予以諭知沒收之。末查，本件被告乙○○上開犯罪
    事實欄一(一)、(二)所示之販賣毒品所得合計為9000元，雖未據
    扣案，仍均應依毒品危害防制條例第19條第1項之規定，宣
    告沒收之，並均諭知如全部或一部不能沒收時，以其財產抵
    償之。另被告等上開犯罪事實欄一(三)之販賣毒品所得3000元
    ，業已扣案，自應依法予以宣告沒收之。至扣案之MOTOROLA
    廠牌行動電話1支（含0000000000號門號卡1張）、注射器及
    玻璃球等物，核與本案犯罪事實無涉，自不得予以宣告沒收
    。公訴人起訴書內誤繕上開0000000000號行動電話應予沒收
    ，尚有未洽，併予敘明。
據上論斷，應依刑事訴訟法第369條第1項前段、第364條、第299
條第1項前段，毒品危害防制條例第4條第1項、第17條、第18條
第1項前段、第19條第1項，刑法第1條後段、第11條前段、第28
條、第47條第1項、第51條第5款，判決如主文。
本案經檢察官丙○○到庭執行職務。
中    華    民    國    98    年    10    月    29    日
            刑事第六庭  審判長法  官  李  文  雄
                              法  官  陳  如  玲
                              法  官  邱  顯  祥
上列正本證明與原本無異。
如不服本判決應於收受送達後十日內向本院提出上訴書狀，其未
敘述上訴之理由者並得於提起上訴後十日內向本院補提理由書（
均須按他造當事人之人數附繕本）「切勿逕送上級法院」。
                              書記官  許  美  惠
中    華    民    國    98    年    10    月    29    日
附錄本案論罪科刑法條全文
毒品危害防制條例第4條第1項
製造、運輸、販賣第一級毒品者，處死刑或無期徒刑；處無期徒
刑者，得併科新臺幣2千萬元以下罰金。
附表：
1.犯罪事實：如犯罪事實欄一(一)所示部分：
  主文：乙○○販賣第一級毒品，累犯，處有期徒刑玖年月。
        扣案之NOKIA 廠牌行動電話壹支、電子秤壹台、毒品放
        置盒壹盒、分裝袋放置盒壹盒及分裝勺陸支，均沒收；
        未扣案之販賣毒品所得新臺幣仟元，均沒收之，如全
        部或一部不能沒收時，以其財產抵償之。
2.犯罪事實：如犯罪事實欄一(二)所示部分：
  主文：乙○○販賣第一級毒品，累犯，處有期徒刑玖年陸月。
        扣案之NOKIA 廠牌行動電話壹支、電子秤壹台、毒品放
        置盒壹盒、分裝袋放置盒壹盒及分裝勺陸支，均沒收；
        未扣案之販賣毒品所得新臺幣陸仟元，均沒收之，如全
        部或一部不能沒收時，以其財產抵償之。
3.犯罪事實：如犯罪事實欄一(三)所示部分：
  主文：乙○○共同販賣第一級毒品，累犯，處有期徒刑玖年
        月。扣案之海洛因拾玖包（合計淨重拾壹點陸柒公克）
        ，均沒收銷燬之；扣案之販賣毒品所得新臺幣仟元及
        NOKIA廠牌行動電話壹支、電子秤壹台、毒品放置盒壹
        盒、分裝袋放置盒壹盒、分裝勺陸支及葡萄糖粉末壹包
        ，均沒收。


司法院資訊處製作；財團法人民間司法改革基金會備份。
